【裁判字號】    89,易,2522
【裁判日期】    900110
【裁判案由】    違反勞工安全衛生法
【裁判全文】
臺灣臺南地方法院刑事判決
    公  訴  人  臺灣台南地方法院檢察署檢察官
    被      告  甲○○
右列被告因過失致死案件，經檢察官提起公訴（八十九年度偵字第九０四九號），本
院判決如左：
    主      文
甲○○從事業務之人，因業務上之過失致人於死，處有期徒刑月；又違反事業單位
工作場所發生死亡職業災害時，雇主應於二十四小時內報告檢查機構之規定，處拘役
拾日，如易科罰金，以佰元折算壹日。
    事      實
一、甲○○從事養殖海菜之搜購、載運、批發工作，為從事業務之人，於民國八十九
    年五月七日承纜台鹽公司位於台南縣七股鄉西寮村（海巡總署第五總隊五一大隊
    五一二中隊分港哨）鹽場水池之海菜採集工作，並僱用李昌昇於前開水池內採集
    海菜。甲○○本應注意防止水患引起之危害及雇主對於水上作事勞工有落水之虞
    時，應使勞工穿著救生衣，而依當時情狀並無不能注意之情事，竟疏未注意，未
    使李昌昇穿著救生衣、救生圈等防護具或告知其外側水域有深溝危險勿近，致李
    昌昇於同日下午四時三十分許，在前開深淺不一之水池內採集海菜時，不慎失足
    掉落水門與水池間之深溝溺水致死。又甲○○在發生前揭勞工死亡職業災害後，
    未依規定於二十四小時內，向該管檢查機關行政院勞工委員會南區勞動檢查所報
    告。
二、案經臺灣臺南地方法院檢察署檢察官據報相驗後自動檢舉偵查起訴。
    理      由
一、訊據被告甲○○固坦承有於前揭時地僱用被害人李昌昇採集海菜，惟矢口否認其
    對被害人溺斃之結果有過失，辯稱：海菜生長在一公尺左右之水域，對成人人工
    並無危險性，且伊於災害發生前已指定深約一公尺之工作區域，係被害人意圖撈
    取工作範圍外之魚蝦，私自前往深水域始招致溺斃，又伊除向警方報案外，並不
    知尚須在二十四小時內另向該管檢查機構報告云云。經查，被害人確於上揭水池
    溺水窒息不治死亡之事實，業經台灣台南地方法院檢察署檢察官督同法醫師相驗
    明確，製有相驗屍體證明書、驗斷書及勘驗筆錄在卷可稽，而案發當日係被告第
    一次僱工至該處採集海菜，並不瞭解該處水池深淺狀況，乃未事先對所僱勞工施
    以安全教育之事實，亦據被告於本院審理時供述明確（參本院八十九年十二月二
    十七日審判筆錄），是被告在不清楚該池水域深淺之情況下，本應先查詢該處之
    環境，明確對雇工界定可不著救生衣直接下水採撈海菜之區域，被告竟捨此事前
    之預防措施而不為，貿然讓未著救生衣之被害人進入不明深淺之水池內採集海菜
    ，難謂被告已盡防止職務上災害發生之義務。再觀諸被告於審理中陳稱：竹筏（
    如偵查卷第三十八頁照片三所示）為水池所有人所有，渠等當天工作有用到竹筏
    ，是在淺水區裝完海菜後再將竹筏推到離淺水區較遠處裝海菜回來等語，益證被
    告當日僱用被害人等工人採集海菜之區域，並不限於被告所稱在池邊水深約一公
    尺之範圍，否則工人無須使用竹筏將採得之海菜自離池邊較遠之處運回岸邊，況
    被告亦不知該水池之深淺狀況，已如前述，自無從告知工人採集海菜之範圍，是
    其辯稱已指定工作區域云云，實乃卸責之詞，不足採信。至被告辯稱係被害人意
    圖撈取工作範圍外之魚蝦，擅自前往深水域始遭溺斃一節，雖與一同受僱於被告
    之證人陳育麟於本院調查時證述：伊與被害人至距離採海菜很遠處，將他人設置
    以捕魚蝦之定置網拆開，嗣後欲返回工作地點時途經一條水溝，被害人就一直陷
    下去等語之情節相符，然被告既未事先告知被害人水域深淺之界限何在或使其穿
    著救生衣等防護具，而為被害人溺水致死之間接原因及基本原因，此經行政院勞
    工委員會南區勞動檢查所至現場勘查事故原因後，亦同此認定，有該所出具之職
    業災害檢查報告書一份附卷可資佐證，足徵被告確有過失，且與被害人死亡間具
    有相當因果關係，縱被害人於本件事故之發生亦有過失，惟既與被告之過失併合
    而為肇事之原因，被告之刑責自不能因此相抵獲得減免，僅可供量刑之斟酌而已
    。末按，事業單位工作場所發生死亡之職業災害時，雇主應於二十四小時內報告
    檢查機構，此為勞工安全衛生法第二十八條第二項第一款所明定，被告自不得以
    不知法律而推免其刑事責任。本件事證明確，被告犯行堪以認定。
二、核被告所為，係犯刑法第二百七十六條第二項業務過失致人於死罪，及其違反勞
    工安全衛生法第五條第一項第十一款、第二十八條第二項第一款之規定，應依同
    法第三十一條第一項、第三十二條第一項第二款之規定論處，公訴人漏未論及刑
    法第二百七十六條第二項之罪，尚有未洽，附此敘明。被告所犯前開業務過失致
    死罪及勞工安全衛生法第三十一條第一項之罪，係一行為觸犯二罪名，為想像競
    合犯，應依刑法第五十五條之規定，從一重之業務過失致死罪處斷。又被告所犯
    勞工安全衛生法第三十二條第一項第二款之罪，與業務過失致死罪間，犯意個別
    ，行為互殊，應予分論併罰。爰審酌被告犯罪之動機、目的、手段、及其已與被
    害人家屬達成和解，惟其犯罪後否認犯行等一切情狀，量處如主文所示之刑，並
    就其所犯勞工安全衛生法第三十二條第一項第二款部分，併諭知易科罰金之折算
    標準，以資懲儆。
據上論斷，應依刑事訴訟法第二百九十九條第一項前段，勞工安全衛生法第三十一條
第一項、第三十二條第一項第二款，刑法第十一條前段、第二百七十六條第二項、第
五十五條、第四十一條，罰金罰鍰提高標準條例第一條前段、第二條，判決如主文。
本案經檢察官吳佳齡到庭執行職務。
中      華      民      國     九十     年      一      月      十      日
                                    臺灣臺南地方法院刑事第三庭
                                        法  官  林  育  幟
右正本證明與原本無異。
如不服本判決，應於判決送達後十日內，向本院提出上訴狀（須附繕本）。
                                        書記官  汪  姿  秀
中      華      民      國     九十     年      一      月     十一     日
附錄本案論罪科刑法條全文：
刑法第二百七十六條第二項：
從事業務之人，因業務上之過失犯前項之罪者，處五年以下有期徒刑或拘役，得併科
三千元以下罰金。
勞工安全衛生法第三十一條第一項：
違反第五條第一項或第八條第一項之規定，致發生第二十八條第二項第一款之職業災
害者，處三年以下有期徒刑、拘役或科或併科新臺幣十五萬元以下罰金。
勞工安全衛生法第三十二條第一項第二款：
有左列情形之一者，處一年以下有期徒刑﹑拘役或科或併科新台幣九萬元以下罰金：
二、違反第十條﹑第二十條第一項﹑第二十一條第一項﹑第二十二條第一項或第二十
    八條第二項﹑第四項之規定。


司法院資訊處製作；財團法人民間司法改革基金會備份。
